【裁判字號】    89,附民,24
【裁判日期】    900524
【裁判案由】    損害賠償
【裁判全文】
臺灣高等法院花蓮分院刑事附帶民事訴訟判決          八十九年度附民字第二四號
    原      告  甲○○原名洪.
    被      告  乙○○
右被告因詐欺案件，經原告提起附帶民事訴訟，請求損害賠償，本院判決如左：
    主  文
被告應給付原告新台幣貳仟零拾捌萬元，及自民國八十九年八月十一日起，至清償日
止，按年息百分之五計算之利息。
原告如以新台幣捌佰萬元為被告供擔保後，得為假執行。
    事  實
甲、原告方面：
  一聲明：
    (一)被告應給付原告新台幣（下同）二千零十八萬元及自起訴狀繕本送達翌日起至
      清償日止，按年息百分之五計算之利息。
    (二)願供擔保請准宣告假執行。
  二陳述：
    (一)按因故意或過失，不法侵害他人之權利者，負損害賠償責任，民法第一百八十
      四條第一項定有明文。本件被告乙○○意圖為自己不法之所有，於民國八十一
      年三月二十二日將其所有坐落花蓮縣壽豐鄉○○段七八－一二五、－一二六、
      －三九三、－三九四號等四筆土地以二千八百三十七萬四千六百元出售於原告
      ，雙方訂有買賣契約，由原告給付定金六百萬元，詎被告竟於八十一年五月十
      三日，將上開土地連同被告所有坐落同段000－00－00號土地，向花蓮
      縣政府建設局申請建造一、二樓自用農舍，並將出賣予原告之土地作為所蓋農
      舍之法定空地，致原告無法於所購買之土地上興建農舍及辦理過戶；然被告仍
      隱瞞此事，繼續於八十一年五月十六日向原告收取第二期價款四百萬元，同年
      六月十六日收取第三期價款三百萬元，同年八月十八日收取第四期價款七百萬
      元，八十七年四月三十日收取第五期價款十八萬，前後收取原告價金二千零十
      八萬元，至八十七年十一月間復以存證信函請求原告給付尾款，經原告向花蓮
      縣政府建設局查明始知被騙，案經原告提起自訴，現在  鈞院審理中，有該案
      刑事卷宗可稽。
    (二)查被告所出賣之系爭土地，因受農地面積建蔽率之限制，故系爭土地縱可以買
      賣，也不能辦理所有權移轉登記，業經證人即花蓮縣政府建設局技士楊登貴到
      庭結證屬實。上開被告收取原告之價金二千零十八萬元，均為被告不法侵權行
      為所發生之損害，依法應由被告負損害賠償責任，詎被告竟不予置理，為此提
      本訴，請求判決如聲明所示。
  三證據：提出買賣契約書影本一件，支票影本四張，款單影本一件為證，並援用
          刑事調查之證據。
乙、被告方面：
  一聲明：駁回原告之訴及假執行之聲請。
  二陳述：被告並無詐欺情事，自不負賠償責任。
    理  由
一本件原告就其主張之前開事實，已據其提出買賣契約書、支票、款單等件為證，
  被告亦不否認。而被告出售予原告之土地，被作為法定空地，亦經刑事訴訟程序調
  查屬實，被告因而經本院判處詐欺罪刑確定在案，有本院八十九年度上易字第九六
  號被告詐欺一案全卷可稽，自堪信原告之主張為真實。被告空言否認有侵權行為，
  自不足採信。
二按因故意或過失，不法侵害他人之權利者，負賠償責任，民法第一百八十四條第一
  項定有明文。查本件被告對原告有前揭之侵權行為，致原告受有二千零十八萬元之
  損害，揆之上開規定，被告自應負賠償責任。從而原告依據侵權行為之法律關係訴
  請被告賠償上開損害及自起訴狀繕本送達之翌日即八十九年八月十一日起，至清償
  日止，按法定利率計算之利息，洵屬正當，應予准許。原告聲明願供擔保，請求宣
  告假執行，爰酌定相當擔保金額而准許之。
據上論斷：應依刑事訴訟法第五百零二條第二項、第四百九十一條第十款，民事訴訟
法第三百九十條第二項判決如主文。
中      華      民      國      九十      年       五     月   二十四   日
                                    審判長法官  謝  志  揚
                                          法官  賴  淳  良
                                          法官  莊  謙  崇
右正本證明與原本無異。
被告如不服本判決，應於送達後十日內，向本院提出上訴狀。其未敘述理由者，並應
於提出上訴狀後十日內向本院補提理由狀(須附繕本)。
                                        書記官  林  明  智
中      華      民      國      九十      年       五     月   二十五   日


司法院資訊處製作；財團法人民間司法改革基金會備份。
